臺灣高等法院高雄分院刑事判決　　　　　　　　　九十一年度交上易字第二一九號
　　上　訴　人　臺灣高雄地方法院檢察署檢察官
　　被　　　告　乙○○
右上訴人因被告公共危險案件，不服臺灣高雄地方法院九十一年度交易字第二四三號
中華民國九十一年六月二十一日第一審判決（檢察官聲請簡易判決處刑案號：臺灣高
雄地方法院檢察署九十一年度偵字第三三九九號），提起上訴，本院判決如左：
    主  文
原判決撤銷。
乙○○服用酒類，不能安全駕駛動力交通工具而駕駛，處拘役拾日，如易科罰金，
以佰元折算壹日。
    事  實
一、乙○○於民國九十一年二月六日晚上七時至十時許間（起訴書誤載為十七時至二
    十二時間），在高雄市○○路底明誠中學附近其友人住處內，與友人飲用啤酒二
    瓶，明知其已因服用酒類致反應、感覺遲鈍，達不能安全駕駛動力交通工具之程
    度，猶於同年二月七日凌晨三時許，駕駛車牌號碼ＶＨ－七一八六號動力交通工
    具自用小客車，自上址駕車出發，旋於同日凌晨三時十五分許，行經高雄市三民
    區○○○路與松江街口時，原應注意車前狀況，隨時採取必要之安全措施，而當
    時天氣晴朗、夜間有照明、視距甲好、市區○○道路乾燥平直、無缺陷及障礙，
    依其智識、能力並無不能注意之情事，詎乙○○因服用酒類，注意力及反應力降
    低，致於行經前開路口時，與同因飲酒致不能安全駕駛之丙○○所騎乘之車牌號
    碼ＸＳＫ－二七一號重機車發生擦撞，致丙○○人、車倒地並受傷（過失傷害部
    分未據告訴），嗣經到場處理之警員於同日凌晨三時四十三分對乙○○施以酒精
    濃度測試後，測得其吐氣所含之酒精濃度已達每公升０點四三毫克，因而為警查
    獲。
二、案經高雄市政府警察局三民第一分局移送臺灣高雄地方法院檢察署檢察官聲請簡
    易判決處刑，原審法院簡易庭認不宜以簡易判決處刑，簽移原審法院改依通常訴
    訟程序審理。
    理  由
一、訊據被告乙○○固不否認於前揭時、地飲酒及駕駛自用小客車與人發生車禍之事
    實，惟矢口否認因服用酒類，不能安全駕駛動力交通工具而駕駛之犯行，辯稱：
    我當時並未因飲酒而不能安全駕駛，是對方車速太快，且他的酒測高達每公升一
    點五毫克，我當時開的很慢，在路口時候被害人不知怎麼樣就撞到我等語。
二、經查：
    (一)被告於九十一年二月六日晚上七時至十時許間，與友人飲酒，嗣於同年二月七
      日凌晨三時十五分許，飲酒後仍駕駛車牌號碼ＶＨ－七一八六號自用小客車，
      行經高雄市三民區○○○路與松江街口時，因疏未注意車前狀況，而與同因飲
      酒致不能安全駕駛之丙○○所騎乘之車牌號碼ＸＳＫ－二七一號重機車發生擦
      撞，致丙○○人、車倒地受傷等情，已經被告供承在卷，並有高雄市○○○○
      ○道路交通事故調查報告表、舉發違反道路交通管理事件通知單、酒精濃度檢
      測單、交通事故談話紀錄表及現場照片八幀附卷可稽，其中被告肇事後於當日
      凌晨三時四十三分許，呼氣酒精濃度為每公升○點四三毫克，且當時天氣晴朗
      、夜間有照明、視距甲好、市區○○道路乾燥平直、無缺陷及障礙，已據前揭
      酒精濃度檢測單及高雄市○○○○○道路交通事故調查報告表載明，亦為被告
      所不否認，自堪以認定。
    (二)被告雖辯稱當時其神智尚甚為清晰，且當天喝完酒後，其尚有泡茶喝到覺得安
      全才開車上路云云。然按刑法第一百八十五條之三規定所謂「不能安全駕駛」
      ，係屬抽象危險犯，並不以發生具體危險為必要，對於呼氣酒精濃度已達每公
      升○點五五毫克以上，肇事率為一般正常人之十倍，認為已達不能安全駕車之
      標準，此業經法務部八十八年五月十八日以法八八檢○○一六六九號函告週知
      ，應為絕對不能安全駕駛動力交通工具；而就醫學文獻所知，酒精對人體造成
      之影響，於呼氣時酒精濃度達每公升○點二五毫克（約合體內血液中酒精濃度
      五○毫克／公升或百分之○點○五）即會輕度中毒，造成輕度協調功能降低，
      呼氣酒精濃度達每公升○點五毫克時（約合體內血液中酒精濃度一○○毫克／
      公升或百分之○點一）屬輕到中度中毒症狀，出現反應較慢、感覺減低、影響
      駕駛之狀況；又人體血液酒精代謝速率為每小時十至四十毫克／ＤＬ（常人平
      均值為二十毫克／ＤＬ），又依法務部規定，血液酒精濃度與呼氣酒精濃度之
      比值為二千倍，故可推算得每小時呼氣酒精消退率為每公升○點○五○至○點
      二○○毫克，常人平均值為每公升○點一○○毫克，此有行政院國軍退除役官
      兵輔導委員會臺北榮民總醫院八十八年八月五日（八八）北總內字第二六八六
      八號函、八十八年十月二十六日（八八）院賓文廉字第一三四○七號臺灣高等
      法院函附台北醫學院附設醫院精神科主任蔡尚穎「酒精對人體生理與行為之影
      響」一文、暨內政部警政署刑事警察局九十一年九月二十日刑鑑字第○九一○
      二五一七五九號函覆本院可資參佐。本件被告肇事後於當日凌晨三時四十三分
      許之呼氣酒精濃度為每公升○點四三毫克，已如前述，經本院依職權函請內政
      部警政署刑事警察局推算結果：「依文獻，飲酒結束後，約二十七至七十八分
      鐘（平均約五十二分鐘），酒精經吸收階段在人體內達最大值，而後開始消退
      。本件載明最後飲酒時間為晚間十點多，故隔日凌晨確定被告體內酒精已處於
      消退階段。被告凌晨三時四十三分呼氣酒精濃度經測試為每公升○點四三毫克
      ，推算四十三分鐘前開車時之呼氣酒精濃度為每公升○點四七毫克至○點五七
      毫克，常人平均為每公升○點五○毫克。（以四捨五入計算）」，有前揭內政
      部警政署刑事警察局函附推算說明資料一紙在卷可憑。是其呼氣酒精濃度已逾
      ○點二五毫克，接近或已達到絕對不能安全駕駛動力交通工具之每公升○點五
      五毫克標準，屬輕到中度中毒症狀，有反應較慢、感覺減低、影響駕駛之情狀
      ，被告並因酒後注意力及反應力降低，而與同因飲酒致不能安全駕駛之丙○○
      所騎乘之重機車發生擦撞，致其人、車倒地受傷，足徵被告確已達不能安全駕
      駛動力交通工具之程度，殆無疑義。證人即本件現場處理之警員王中俊固於原
      審證稱：「被告精神狀態甲好，應答清楚，有向我們陳述事發經過，並無語無
      倫次的情形，身上有酒氣情形，但是沒有很濃」「被告走路穩定，並沒有顫抖
      情形，與正常人相同，我們認為他意識清楚，所以沒有進行測試」等語（見原
      審卷第十八頁），但證人王中俊既未對被告進行生理平衡測試，僅憑其目測即
      遽下論斷，其推論是否可採，已非無疑。且對於取締酒後駕車執勤規定要求之
      觀察紀錄表僅記載「因車禍經警測試酒精濃度」云云，有刑法第一百八十五條
      之三案件測試觀察紀錄表一紙附於警卷可考，對其他觀察、測試結果均空白，
      自難僅憑證人王中俊於被告肇事後其個人目測之判斷，逕採為被告有利之認定
      。
    (三)綜上所述，被告服用酒類，不能安全駕駛動力交通工具而駕駛，事證明確，犯
      行洵堪認定，應予依法論科。
二、核被告所為，係犯刑法第一百八十五條之三之公共危險罪。原審不察，遽予無罪
    之諭知，自有未洽，檢察官上訴意旨，指摘原判決不當，非無理由，自應予撤銷
    改判。爰審酌被告無視政府大力倡導，仍率以酒後駕車，造成公眾身體、生命、
    財產危險，實有未當，惟念其尚無犯罪前科，有臺灣高等法院被告全國前案紀錄
    表在卷足憑，且被害人亦因飲酒致不能安全駕駛，所生危害尚非嚴重等一切情狀
    ，量處如主文第二項所示之刑，並諭知易科罰金之折算標準，以資懲儆。
據上論結，應依刑事訴訟法第三百六十九條第一項前段、第三百六十四條、第二百九
十九條第一項前段、刑法第一百八十五條之三、第四十一條第一項、罰金罰鍰提高標
準條例第二條，判決如主文。
本案經檢察官朱文彬到庭執行職務。
中    華    民    國      九十一      年      十      月     三十一   日
                              臺灣高等法院高雄分院刑事第八庭
                                  審判長法官  郭雅美
                                        法官  張盛喜
                                        法官  裕斗
右正本證明與原本無異。
不得上訴。
                                  法院書記官  吳福連
中    華    民    國      九十一      年      十      月    三十一    日
附錄本判決論罪科刑法條
刑法第一百八十五條之三：
服用毒品、麻醉藥品、酒類或其他相類之物，不能安全駕駛動力交通工具而駕駛者，
處一年以下有期徒刑、拘役或三萬元以下罰金。
